【裁判字號】    99,交聲,1065
【裁判日期】    991230
【裁判案由】    聲明異議
【裁判全文】
臺灣彰化地方法院交通事件裁定        99年度交聲字第1065號
原處分機關  交通部公路總局臺中區監理所彰化監理站
異  議  人
即受處分人    林重州
上列受處分人因違反道路交通管理處罰條例案件，對於交通部公
路總局臺中區監理所彰化監理站民國99年9 月23日所為之處分（
原處分案號：彰監四字第裁64-Ｚ000000000號違反道路交通管理
事件裁決書）聲明異議，本院裁定如下：
    主  文
異議駁回。
    理  由
一、原處分意旨略以：異議人即受處分人林重州於民國99年8 月
    3 日18時50分許，駕駛車牌號碼465-JJ號營業遊覽大客車，
    行經高雄市○○街（九如至鼓山）處時，因未依標誌、標線
    、號誌之指示行使（禁止大客車行駛），而為高雄市政府警
    察局予以攔查舉發，爰依違反道路交通管理處罰條例第60條
    第2 項第3 款規定，裁處罰鍰新臺幣（下同）900 元，原處
    分於法應無不合等語。
二、聲明異議意旨略以：異議人駕駛上開大客車從南投至高雄時
    ，因當時約晚上7 時許，天色昏暗、下著雨，路口右邊復因
    有施工而圍籬芭，因道路昏暗又無燈光照明，異議人看不到
    禁止大客車進入的標示，而將上開車輛開入工程路，不久即
    看到左邊巷口停放一輛未開車燈之警車，當異議人欲左轉離
    開此路段時，該警車隨即行駛至異議人車前開罰單，並稱係
    因該處里長抱怨很多遊覽車行經此路段，因此在這守株待兔
    等開罰單，並據此向里長交差等語。本件係警察自己先將警
    車熄燈停在路口轉彎處，阻礙右轉車輛造成危險，已公然違
    法在先，其執行職務是否有不公之嫌疑？是否合法？對異議
    人亦不公平，為此聲明異議云云。
三、按汽車駕駛人，駕駛汽車不遵守道路交通標誌、標線、號誌
    之指示，處900 元以上1,800 以下罰鍰，道路交通管理處罰
    條例第60條第2 項第3 款訂有明文。
四、經查，本件異議人固不否認曾於前揭時、地，駕駛上開車輛
    行經前述禁止大客車行駛路段（行駛管制路線），為警逕行
    舉發之事實，惟以前詞置辯。然查：
（一）異議人林重州所駕駛之車牌號碼465-JJ號營業遊覽大客車
      有於99年8 月3 日18時50分許，在高雄市○○街（九如至
      鼓山）處，因不遵守道路交通標線之指示，於禁止大客車
      行駛路段（行駛管制路線）有行駛上開車輛之違規行為，
      業經異議人自承在卷，復有99年8 月3 日高市警交字第B0
      0000000 號舉發違反道路交通管理事件通知單、高雄市政
      府警察局交通警察大隊99年8月25日高市警交三字第09900
      19898 號函各1 紙在卷為憑，可知異議人確係於上開禁止
      大客車行駛之路段有行駛大客車之違規事實，應可認定。
（二）另按交通標誌、標線、號誌之指示、警告、標制等設置，
      本具有公示、公信之效果，本件異議人係已考領駕駛執照
      之駕駛人，對於前揭道路交通標誌意涵及道路交通規則應
      知之甚詳，自應隨時注意各路段所設立之標誌、標線並遵
      行之，不得隨意曲解號誌規定並任意行駛，否則枉顧道路
      交通標誌、標線、號誌之設置而恣意使用道路，將無法維
      護交通安全秩序。且證人即當時舉發之員警楊炎秋亦到庭
      證稱：案發當時，異議人是要從高雄市○○路右轉華安街
      ，在翠華路快接近華安街的路口處，就有1 個很大的告示
      牌標示大客車禁止進入華安街，且在該處翠華路與華安街
      路口處，也有一個禁止大客車進入的標誌圖示。（問：你
      舉發本件異議人違規當時，天色如何？）天色有點昏暗，
      但是有路燈，路燈很亮，且剛剛我所稱的告示牌（按：指
      前述上開翠華路與華安街路口處）即是在路燈下，又是反
      光標示，所以可以看得很清楚，當時雖然有下雨，但只是
      毛毛細雨，不致於會影響視線。（問：舉發地點是否有工
      程路段？）沒有，該處道路上並沒有工程在施作。（問：
      你今日庭呈的現場圖圖二所示，翠華路右轉華安街處，路
      邊有圍藍色鐵皮，情形如何？《提示並告以要旨》）此處
      不是道路工程，是該處教會自行圍在該處，且也沒有在進
      行工程，也不影響視線等語明確，核與卷附現場圖及照片
      8 張相符，是異議人前揭辯以當時天色已晚、下雨，無燈
      光照明，路口右邊有施工而圍籬芭，因道路昏暗，才看不
      到禁止大客車進入的標示云云，顯難採信。
（三）至異議人尚辯稱舉發員警係將警車熄燈停在路旁、有阻礙
      右轉車輛造成危險等已違規在先云云，惟據證人楊炎秋到
      庭證稱：（問：對於異議人稱「警察自己違規，把警車停
      在右轉路口的位置」等語，有何意見？《提示並告以要旨
      》）異議人所述不實，本件案發時我是服交通整理勤務，
      我是駕駛警車行進在路中，我不是原本就停等在華安街，
      我本來駕駛警車與異議人一同行進在翠華路，是行駛在異
      議人車輛的後方，行進中我看見異議人違規右轉華安街，
      我才跟在他後面轉進華安街，因為該華安街的路寬太小，
      且車流量大，所以停車有困難，我才跟著異議人的車一直
      到左轉鼓山三路，才在鼓山三路的路口取締本件異議人等
      語，異議人所述並非無疑，且本件舉發員警有無違反交通
      規則，與本件異議人不遵守道路交通標線指示之違規行為
      ，分屬獨立事件，亦與本件違規事實之成立與否無涉，更
      不影響異議人本件違規行為之認定。本件異議人係先不遵
      守道路交通標誌之指示行駛，嗣經執勤員警欄停告知違規
      ，故其既已有違規之行為，當不能主張他人之違法，作為
      自己違法行為免責之依據，是異議人此部分所辯，亦無可
      採。
五、綜上所述，異議人所駕駛之上揭營業用遊覽車確實有不遵守
    道路交通標線之指示之違規行為，原處分機關依道路交通管
    理處罰條例第60條第2 項第3 款之規定，裁處受處分人罰鍰
    900 元，核無違誤，本件受處分人之異議為無理由，應予駁
    回。
據上論斷，應依道路交通事件處理辦法第18條，裁定如主文。
中    華    民    國    99    年    12    月    30    日
                  交通法庭        法  官  吳芙如
以上正本證明與原本無異
如不服本裁定，應於裁定送達後5日內，向本院提出抗告狀。
中    華    民    國    99    年    12    月    30    日
                                  書記官  林明俊

司法院資訊處製作；財團法人民間司法改革基金會備份。
